最高法院刑事判決　　　　　　　　　　　　　　　八十八年度台上字第一九八二號
　　上　訴　人　甲○○
　　　　　　　　丙○○
　　　　　　　　乙　○
右上訴人等因走私案件，不服台灣高等法院高雄分院中華民國八十八年一月二十日第
二審判決（八十七年度上訴字第二二五六號，起訴案號：台灣澎湖地方法院檢察署八
十七年度偵字第二六三號），提起上訴，本院判決如左：
    主  文
原判決及第一審判決關於乙○部分均撤銷。
乙○共同運送私運管制物品進口逾公告數額之走私物品，未遂，處有期徒刑伍月，緩
刑年。
甲○○、丙○○之上訴駁回。
    理  由
壹、上訴人甲○○、丙○○部分：
按刑事訴訟法第三百七十七條規定，上訴於第三審法院，非以判決違背法令為理由，
不得為之。是提起第三審上訴，應以原判決違背法令為理由，係屬法定要件。如果上
訴理由狀並未依據卷內訴訟資料，具體指摘原判決不適用何種法則或如何適用不當，
或所指摘原判決違法情事，顯與法律規定得為第三審上訴理由之違法情形，不相適合
時，均應認其上訴為違背法律上之程式，予以駁回。本件上訴人甲○○、丙○○上訴
意旨略稱：原審就扣案之未稅洋煙之出產地、輸出、輸入途徑均未查明，上訴人甲○
○及「阿明」均係住於台灣，無理由相信未稅洋煙係購自台灣境外，如係由台灣或澎
湖生產再運至公海完成交易，以偽裝係自海外輸入，即無懲治走私條例之適用，又縱
認有該條例之適用，但上訴人甲○○無前科，偶犯此案，現有正當職業，且有父母、
妻女待撫養、照顧，原審未宣告緩刑以啟自新，亦有未當云云。
惟查：原判決綜核上訴人等之自白，船籍資料、船（隊）員姓名表、機漁船進出港檢
查表、行車執照、現場圖、現場照片、扣案之七星牌洋菸二萬五千二百五十包、財政
部高雄關稅局民國八十七年五月十八日關緝字第八七一六○四三一號函等證據，認定
上訴人甲○○於八十七年五月間某日，委託綽號「阿明」之不詳姓名成年男子代購未
稅洋菸一批，擬在澎湖縣販售圖利。越數日，「阿明」以電話通知甲○○已辦妥代購
未稅洋菸事宜，請甲○○於八十七年五月七日晚上八時許前往澎湖縣目斗嶼北方十海
里處我國領海內，接駁該批未稅洋菸。甲○○遂於八十七年五月七日晚上七時許，搭
乘不詳船籍之小舢板自澎湖縣湖西鄉成功村漁港出海，至查某嶼附近海域僱用有犯意
聯絡之丙○○、陳義明（經一審判刑確定）父子駕駛新存興二號漁船航行至約定之澎
湖縣目斗嶼北方十海里處我國領海內，三人基於犯意之聯絡，共同自不詳船名之漁船
所載運之七星牌未稅洋菸二萬五千二百五十包（完稅價格新台幣三十五萬八千五百五
十元）接駁至新存興二號漁船，載運返航澎湖縣湖西鄉龍門漁港；甲○○則自行搭乘
不詳船籍之小舢板由湖西鄉成功村漁港上岸，並在馬公市鎖港里碼頭僱用與有犯意聯
絡之乙○，二人共同駕駛甲○○所有之ＷＸ－六二六○號廂型車至龍門港，與丙○○
、陳義明會合後共同接駁運送上開走私物品。嗣於八十七年五月八日凌晨二時許，為
警在龍門漁港碼頭當場查獲，並扣得上開七星牌未稅洋菸二萬五千二百五十包等情，
因而維持第一審論處上訴人等共同運送私運管制物品進口逾公告數額之走私物品罪刑
，駁回上訴人等在第二審之上訴，其採證認事，從形式上觀察，並無違背法令之情形
；而查獲者確係七星牌香煙，屬外國香煙，並經財政部高雄關稅局核定其完稅價格，
且上訴人甲○○係要購買未稅之洋煙，又於澎湖縣目斗嶼北方十海里我國領海內，接
駁運回，況上訴人等亦未否認查扣者係未稅洋煙，原審乃認上訴人等所運送者係屬依
行政院公告之懲治走私條例公告管制物品項目及其數額之丙項第一款所示之管制進口
物品，自屬合於論理法則及經驗法則，上訴人於本院上訴時始爭執無理由相信係自台
灣境外進入，意指非屬走私物品云云，自非依卷內資料具體指摘原判決如何違背法令
，又是否諭知緩刑，屬於法院之職權，自不能以法院未諭知緩刑，指為不當，依首揭
說明，上開上訴意旨俱非合法之上訴理由，應認上訴人等上訴違背法律上之程式，予
以駁回。
貳、上訴人乙○部分：
本件原判決認定，甲○○於上開時地自行搭乘不詳船籍之小舢板由湖西鄉成功村漁港
上岸，並在馬公市鎖港里碼頭僱用與有犯意聯絡之上訴人乙○，二人共同駕駛甲○○
所有之ＷＸ－六二六○號廂型車至龍門港，與丙○○、陳義明會合後共同接駁運送上
開走私物品。嗣於八十七年五月八日凌晨二時許，為警在龍門漁港碼頭當場查獲，並
扣得上開七星牌未稅洋菸二萬五千二百五十包等情，係以上開事實，訊據上訴人乙○
亦不否認於前述時、地搬運物品為警查獲，雖以其不知所搬運之物係走私物品云云為
辯，惟查上訴人乙○於偵查中供稱：「到了現場才知道是走私香煙，我也幫他搬了十
幾箱後，就被警查獲」等語（見偵查卷第十五頁），已供承知悉所搬運者係走私香煙
，且由現場照片觀之，被查獲之走私香煙均以黑色塑膠袋作方形包裝，外觀上即可辨
識係走私香煙，上訴人乙○所辯自係事後卸責之詞，不足採信，並有船籍資料、船（
隊）員姓名表、機漁船進出港檢查表、行車執照、現場圖、現場物品等證據，上訴人
乙○之犯行堪以認定，因而適用懲治走私條例第三條第一項、第十一條、刑法第廿八
條，論以共同運送私運管制物品進口逾公告數額之走私物品罪刑，上訴人乙○上訴意
旨以，無理由相信係自台灣境外進入，意指非屬走私物品云云，殊非可取。惟按懲治
走私條例第三條第一項規定之運送係指運搬輸送而言，一有運搬之行為即是著手犯罪
之實施，啟運已有輸送行為，雖尚未達目的地，仍係既遂，而著手搬運上運輸工具，
尚未開始運送即為警查獲，應屬未遂。本件原判決既認定上訴人乙○係甲○○於上岸
後，另行在馬公市鎖港里碼頭所僱用，並以車載至龍門漁港搬運上開走私物品，於搬
運部分上車即當場為警查獲，則上訴人乙○雖就自漁船上將走私物品搬至車上之運送
行為，與上訴人甲○○、丙○○、陳義明間有犯意聯絡、行為分擔為共同正犯，但既
僅部分搬至車上，尚未啟運即被查獲，依上開說明，上訴人乙○所為應僅係未遂，乃
第一審判決竟論以既遂，原審未予糾正，仍予維持，其適用法則顯有不當，此部分判
決自屬違背法令，無可維持，顧此違誤，尚不影響於事實之確定，本院可據以為裁判
，爰將原判決及第一審判決關於上訴人乙○部分撤銷，並依未遂犯減輕其刑，量處有
期徒刑五月，以臻適法。另念其前未曾受有期徒刑以上刑之宣告，犯罪情節尚非重大
，經此教訓，應無再犯之虞，本院認其所宣告之刑，以暫不執行為適當，爰併予宣告
緩刑三年，以勵自新。
據上論結，應依刑事訴訟法第三百九十五條前段、第三百九十七條、第三百九十八條
第一款，懲治走私條例第三條第一項、第十一條、刑法第二十八條、第二十六條、第
七十四條第一款，判決如主文。
中      華      民      國    八十八    年      四      月    二十一    日
                              最高法院刑事第二庭
                                  審判長法官  莊  來  成
                                        法官  呂  潮  澤
                                        法官  謝  俊  雄
                                        法官  白  文  漳
                                        法官  蘇  振  堂
      右正本證明與原本無異
                                              書  記  官
中      華      民      國    八十八    年      四      月    二十八    日
